【裁判字號】    92,上訴,136
【裁判日期】    920227
【裁判案由】    毒品危害防制條例
【裁判全文】
臺灣高等法院臺中分院刑事判決                    九十二年度上訴字第一三六號
    上  訴  人
    即  被  告  甲○○  男  四.
右上訴人因違反毒品危害防制條例案件，不服臺灣臺中地方法院九十一年度訴字第二
五二四號中華民國九十一年十一月二十九日第一審判決（聲請簡易判決處刑案號：臺
灣臺中地方法院檢察署九十一年度毒偵字第二五一九號），提起上訴，本院判決如左
：
    主      文
原判決關於施用第一級毒品部分暨定應執行刑部分撤銷。
甲○○連續施用第一級毒品，累犯，處有期徒刑壹年貳月，扣案之海洛因小包（合
計淨重零點柒柒公克、包裝重壹點零貳公克）及沾有海洛因之空塑膠袋貳個，均沒收
銷燬之。
其他上訴駁回。
第二項施用第一級毒品主刑所處有期徒刑壹年貳月與上訴駁回施用第二級毒品主刑所
處有期徒刑拾月。主刑部分應執行有期徒刑壹年捌月。
    事      實
一、甲○○前因違反麻醉藥品管理條例案件，於民國（下同）八十一年一月二十四日
    經臺灣臺中地方法院判處有期徒刑六月，如易科罰金，以三十元折算一日確定，
    於八十一年二月二十四日執行完畢；復因偽造有價證券等案件，於八十二年五月
    二十二日經臺灣彰化地方法院判處有期徒刑二年及罰金二千元，罰金如易服勞役
    以三百元折算一日；另因違反肅清煙毒條例等案件，於八十二年十月十四日經臺
    灣臺中地方法院判處有期徒刑三年三月確定，上開二案件經送監接續執行，於八
    十四年五月二十三日縮短刑期假釋出監（嗣因另案經撤銷假釋而於八十六年一月
    三十一日入監執行殘刑）；又因違反麻醉藥品管理條例案件，於八十五年十二月
    二十八日經臺灣臺中地方法院判處有期徒刑七月確定，再因違反麻醉藥品管理條
    例案件，於八十六年十月三日經臺灣臺中地方法院判處有期徒刑六月，如易科罰
    金，以三百元折算一日確定，上開二案件於八十七年十二月二十三日經臺灣臺中
    地方法院定應執行刑為有期徒刑十月，而與前開殘刑接續執行，於八十八年十一
    月二十五日縮短刑期假釋出監，於八十九年六月十五日縮刑期滿執行完畢。其前
    因施用毒品案件，經臺灣臺中地方法院先後以八十九年度毒聲字第六五四五號裁
    定及九十年度毒聲字第四一九號裁定送觀察、勒戒後，均認為無繼續施用毒品之
    傾向，經臺灣臺中地方法院檢察署檢察官分別以八十九年度毒偵字第七Ｏ五六號
    、九十年度毒偵字第五七八號處分不起訴確定。詎其又分別基於施用第一級毒品
    海洛因之概括犯意，自九十一年七月底某日起至九十一年八月十九日二十二時許
    止，連續在臺中縣烏日鄉○○村○○街三一巷二五弄十二號住處，以摻入香煙吸
    食方式施用第一級毒品海洛因多次，另基於施用第二級毒品安非他命之概括犯意
    ，自九十一年七月中旬某日起至同年八月二十日十七時許止，連續在臺中縣烏日
    鄉○○村○○街三一巷二五弄十二號住處，以燒烤鋁箔紙產生煙霧方式施用第二
    級毒品安非他命，前後共三次。嗣為警於九十一年八月二十一日二十二時三十分
    許，在台中縣烏日鄉○○街與公園路路口查獲，並扣得第一級毒品海洛因三小包
    （合計淨重零點柒柒公克、包裝重壹點零貳公克）及沾有海洛因之空塑膠袋貳個
    與安非他命壹包（含袋重為壹公克）。
二、案經臺中縣警察局烏日分局報請臺灣臺中地方法院檢察署檢察官偵查後聲請以簡
    易判決處刑，臺灣臺中地方法院認不宜以簡易判決處刑改依通常程序審理。
    理      由
一、訊據被告甲○○固坦承於右揭時、地施用第二級毒品安非他命之事實不諱，惟矢
    口否認有何施用第一級毒品海洛因之犯行，辯稱：伊並未施用海洛因，而扣案之
    海洛因，是打算先買來以後再施用，另扣案之空塑膠袋是朋友置於其車上云云，
    惟查：、被告於警訊中即坦承：「我自八十二年間開始吸食安非他命及，最近
    一次是九十一年八月二十日二十二時許，在住處」等語（詳偵查卷第十六頁背面
    ）、於偵查中供稱：「（問：九十一年八月二十一日二十二時三十分，在烏日鄉
    ○○街與公園路口在你身上查獲海洛因三小包、安非他命一小包及沾有海洛因的
    空塑膠袋二個？）是的，都是我的。‧‧‧我自九十一年七月中旬開始吸用安非
    他命。安非他命最後一次吸食是前天九十一年八月二十日晚上八、九點，在三民
    街住處廁所用鋁箔紙施用。自九十一年七月底開始將海洛因摻在香煙用，最後一
    次是九十一年八月十九日晚上十點，都在家裡用，（問：空塑膠袋做何用？）用
    完的，還未丟掉。我不要了」等語（詳見偵查卷第三十五頁、第三十六頁）、於
    原審調查時供稱：「（問：九十一年七月何時開始施用安非他命）大約七月中旬
    ‧‧‧（最後一次施用海洛因是何時？）九十一年八月二十一日下午五、六點左
    右。左右。（問：從九十一年七月何時開始施用海洛因？）大約七月底的時候」
    等語（詳見原審審理卷第二十八頁）。被告自警訊、偵查迄原審均坦承有施用第
    一級毒品海洛因及第二級毒品安非他命，且被告為警查獲之時所採取之尿液經送
    檢驗結果，呈甲基安非他命陽性反應，有臺中縣衛生局檢驗尿水報告書一紙附卷
    可稽，另外被告為警查獲之時也被警查獲上開海洛因三包、安非他命一包及沾有
    海洛因之空塑膠袋二個扣案可證，其被警所扣得之白色粉末，經送鑑定，確實含
    有海洛因成分，亦有法務部調查局鑑定通知書一份在卷可憑，而被告為警查獲之
    時所採取之尿液經送檢驗結果，雖然沒有驗出嗎啡陽性反應，但被告係持有海洛
    因及沾有海洛因之空塑膠袋當場被警查獲，其確有施用第一級毒品海洛因應堪認
    定。雖被告三次自白最後一次施用海洛因之時間，分別為「九十一年八月二十日
    二十二時許」、「九十一年八月十九日晚上十點」、「九十一年八月二十一日下
    午五、六點左右。」而有不一，惟依上開尿液檢驗結果及罪疑惟輕之法則，應以
    距採尿時間較長之「九十一年八月十九日晚上十點」為可採。從而被告於本院調
  查、審理時一再矢口否認有何施用第一級毒品海洛因之犯行，並辯稱：伊並未施
    用海洛因，而扣案之海洛因，是打算先買來以後再施用，另扣案之空塑膠袋是朋
    友置於其車上云云，顯係卸責之詞，毫無足採。被告右揭施用第一級毒品海洛及
    安非他命犯行，均堪認定。又被告前因施用毒品案件，經臺灣臺中地方法院先後
    以八十九年度毒聲字第六五四五號裁定及九十年度毒聲字第四一九號裁定送觀察
    、勒戒後，均認為無繼續施用毒品之傾向，經臺灣臺中地方法院檢察署檢察官分
    別以八十九年度毒偵字第七Ｏ五六號、九十年度毒偵字第五七八號處分不起訴確
    定之事實，復有臺灣臺中地方法院檢察署刑案資料查註紀錄表與臺灣高等法院被
    告全國前案紀錄表在卷足憑，其施用毒品係三犯以上，罪行堪以認定。
二、核被告所為，係犯毒品危害防制條例第十條第一項之施用第一級毒品罪及同條第
    二項之施用第二級毒品罪。其持有毒品之低度行為已為施用毒品之高度行為所吸
    收，不另論罪，其先後多次施用第一級毒品、第二級毒品行為，均時間緊接，犯
    罪構成要件相同，顯係各基於概括犯意為之，各為連續犯，均論以一罪，並依法
    加重其刑。被告曾經犯違反麻醉藥品管理條例之罪，於八十一年一月二十四日經
    臺灣臺中地方法院判處有期徒刑六月，如易科罰金，以三十元折算一日確定，於
    八十一年二月二十四日執行完畢；復因偽造有價證券等案件，於八十二年五月二
    十二日經臺灣彰化地方法院判處有期徒刑二年及罰金二千元，罰金如易服勞役以
    三百元折算一日；另因違反肅清煙毒條例等案件，於八十二年十月十四日經臺灣
    臺中地方法院判處有期徒刑三年三月確定，上開二案件經送監接續執行，於八十
    四年五月二十三日縮短刑期假釋出監（嗣因另案經撤銷假釋而於八十六年一月三
    十一日入監執行殘刑）；又因違反麻醉藥品管理條例案件，於八十五年十二月二
    十八日經臺灣臺中地方法院判處有期徒刑七月確定，再因違反麻醉藥品管理條例
    案件，於八十六年十月三日經臺灣臺中地方法院判處有期徒刑六月，如易科罰金
    ，以三百元折算一日確定，上開二案件於八十七年十二月二十三日經臺灣臺中地
    方法院定應執行刑為有期徒刑十月，而與前開殘刑接續執行，於八十八年十一月
    二十五日縮短刑期假釋出監，於八十九年六月十五日縮刑期滿執行完畢，此有前
    開紀錄表在卷可參，其於有期徒刑執行完畢五年以內再犯本件有期徒刑以上之罪
    ，為累犯，所犯上開二罪均遞加重其刑。其所犯上開二罪，犯意各別，行為互殊
    ，應分論併罰。原審判決就被告施用第二級毒品安非他命部分，適用毒品危害防
    制條例第十條二項、第十八條第一項前段，刑法第十一條前段、第五十六條、第
    四十七條之規定，並審酌被告犯罪之動機、目的、手段及其品行、智識程度與坦
    承犯行犯罪後態度尚稱良好等一切情狀，量處被告有期徒刑拾月，並將扣案如事
    實欄之安非他命一包，依毒品危害防制條例第十八條第一項前段規定宣告沒收銷
    燬，核其認事用法均無違誤，量刑亦稱妥適，應予維持，被告就原審判決關於其
    施用第二級毒品安非他命部分上訴主張原審判決量刑過重云云，然依被告如事實
    欄所載之犯罪紀錄以及多次施用毒品之犯罪紀錄以觀，此部分之上訴顯無理由，
    應予駁回。另原審判決就被告施用第一級毒品海洛因部分，認被告施用第一級毒
    品海洛因罪證明確，予以論罪科刑，固非無見，惟按本件原審法院檢察署檢察官
    起訴被告施用第一級毒品海洛因之時間為：「自九十一年七月底某日起至九十一
    年八月十九日二十二時許止」，原審法院認定被告施用第一級毒品海洛因之時間
    為：「自九十一年七月底某日起至九十一年八月二十一日十八時許止」，就起訴
    之事實有擴張，惟原審判決並未就可予擴充審理之理由為說明，顯有未洽。況本
    件被告施用第一級毒品之時間應以「自九十一年七月底某日起至九十一年八月十
    九日二十二時許止」為可採，詳如上述理由欄一所述，原審判決就被告施用第一
    級毒品認定之事實，亦有違誤，被告就原審判決關於其施用第一級毒品海洛因部
    分上訴主張伊並未施用第一級毒品，指摘原審判決關於其施用第一級毒品海洛因
    部分不當，雖無理由，惟原審判決關於被告施用第一級毒品海洛因部分既有上開
    可議之處，自應由本院就被告施用第一級毒品部分暨定應執行刑部分撤銷，爰審
    酌被告有如事實欄所載之犯罪紀錄，此有臺灣高等法院被告全國前案紀錄表一份
    在卷可稽，及並其施用毒品限於自殘，未傷及他人，動機係因自制力薄弱，手段
    平和，與犯罪否認犯行之態度等一切情狀，量處被告施用第一級毒品有期徒刑一
    年二月，扣案如事實欄所載之海洛因小包（合計淨重零點柒柒公克、包裝重壹
    點零貳公克）及沾有海洛因之空塑膠袋貳個與海洛因無法剝離，應視同第一級毒
    品海洛因，均依毒品危害防制條例第十八條第一項前段規定宣告沒收銷燬。並就
  被告施用第一級毒品所處之有期徒刑一年二月與上訴駁回之被告施用第二級毒品
    部分所處有期徒刑十月定其應執行之刑為有期徒刑一年八月。
三、據上論斷，應依刑事訴訟法第三百六十八條、第三百六十九條第一項前段、第三
    百六十四條、第二百九十九條第一項前段，毒品危害防制條例第十條第一項、第
    十八條第一項前段，刑法第十一條前段、第五十六條、第四十七條、第五十一條
    第五款，判決如主文。
本案經檢察官乙○○到庭執行職務。
中      華      民      國      九十二     年     二      月   二十七   日
                                臺灣高等法院臺中分院刑事第三庭
                                      審判長法  官  陳  朱  貴
                                            法  官  劉  連  星
                                            法  官  胡  忠  文
右正本證明與原本無異。
施用第一級毒品部分得上訴。
施用第二級毒品部分不得上訴。
如不服本判決應於收受送達後十日內向本院提出上訴書狀，其未述上訴之理由者並
得於提起上訴後十日內向本院補提理由書（均須按他造當事人之人數附繕本）。
      書記官  許  美  惠
中      華      民      國      九十二     年     三      月     三     日
附錄論罪法條：
毒品危害防制條例第十條：
施用第一級毒品者，處六月以上五年以下有期徒刑。
施用第二級毒品者，處三年以下有期徒刑。
                                                                        Ｒ


司法院資訊處製作；財團法人民間司法改革基金會備份。
